【裁判字號】    98,交聲,115
【裁判日期】    980224
【裁判案由】    聲明異議
【裁判全文】
臺灣高雄地方法院交通事件裁定         98年度交聲字第115號
原處分機關  交通部公路總局高雄區監理所
異  議  人
即受處分人  甲○○
上列異議人即受處分人因違反道路交通管理處罰條例案件，對於
交通部公路總局高雄區監理所民國97年12月24日所為之處分（原
處分案號：高監營裁字裁80-NO0000000號），聲明異議，本院裁
定如下：
    主  文
原處分關於罰鍰新臺幣貳萬伍仟元部分撤銷。
前項撤銷部分不罰。
其他異議駁回。
    理  由
一、聲明異議意旨略以：異議人即受處分人甲○○（下略稱異議
    人）於民國96年4 月21日晚上8 時48分許，酒後駕駛車牌號
    碼OFN-820 號重型機車，行經高雄縣大寮鄉縣高
    85線1.5 公里處時，因自摔而為警測得其呼氣中酒精濃度達
    每公升1.17毫克，遂予以製單舉發，原處分機關因而裁處異
    議人新臺幣（下同）52,500元罰鍰，並吊扣駕駛執照12個月
    及施以道安講習；惟異議人因上開公共危險犯行，業經臺灣
    高雄地方法院以96年度交簡字第3010號判處拘役50日，減為
    拘役25日確定，並已繳納25,000元之易科罰金執行完畢（聲
    請書誤載為30,000元），是原處分機關對此行為重複開罰，
    顯然違反「一事不兩罰」之原則，為此依法聲明異議，請求
    撤銷原處分等語。
二、按汽車（包括機器腳踏車）駕駛人，駕駛汽車經測試檢定酒
    精濃度超過規定標準者，處15,000元以上60,000元以下罰鍰
    ，並當場移置保管該汽車及吊扣其駕駛執照1 年；前項汽車
    駕駛人（汽車駕駛人有第1 項、第3 項或第4 項之情形，同
    時違反刑事法律者），經裁判確定處以罰金低於本條例第92
    條第3 項所訂最低罰鍰基準規定者，應依本條例裁決繳納不
    足最低罰鍰之部分；本條例之罰鍰基準之處理細則，由交通
    部會同內政部定之。道路交通管理處罰條例第35條第1 項第
    1 款、第8 項、第92條第3 項分別定有明文。
三、經查：
  (一)本件異議人於96年4 月21日晚上8 時48分許，酒後駕駛車牌
    號碼OFN-820 號重型機車，行經高雄縣大寮鄉縣
    高85線1.5 公里處時，因自摔而為警測得其呼氣中酒精濃度
    達每公升1.17毫克，遂予以製單舉發，嗣經原處分機關以異
    議人違規事實明確，依道路交通管理處罰條例第35條第1 項
    第1 款規定，於97年12月24日以高監營裁字第裁80-NO00000
    00號裁處異議人罰鍰52,500元並吊扣駕駛執照12個月及施以
    道安講習之事實，有高雄縣政府警察局高警交字第NO000000
    0 號舉發違反道路交通管理事件通知單、原處分機關上開裁
    決書各1 份附卷可稽，且為異議人所不爭執，是此部分之事
    實，堪以認定。
  (二)又異議人因上開事實涉犯刑法第185 條之3 服用酒類不能安
    全駕駛動力交通工具而駕駛罪，經警察機關移送檢察官偵查
    ，嗣由臺灣高雄地方法院檢察署以96年度偵字第17921 號聲
    請簡易判決處刑，本院以96年度交簡字第3010號判處拘役50
    日，減為拘役25日確定，於96年10月24日繳清易科罰金25,0
    00元執行完畢等情，有上開聲請簡易判決處刑書、刑事簡易
    判決及臺灣高雄地方法院檢察署繳納罰金通知單、自行收納
    款項統一收據影本各1 份附卷可佐，並經本院調取上開卷宗
    核閱屬實，故異議人飲酒後駕駛車輛之前開違規行為並受刑
    事處罰之事實，亦堪認定。
  (三)本件重點在於：道路交通管理處罰條例第35條第8 項是否有
    抵觸行政罰法第26條之一事不二罰原則？何者應優先適用？
    茲論述如下：
    1.中央法規標準法第16條：「法規對其他法規所規定之同一
      事項而為特別之規定者，應優先適用之。其他法規修正後
      ，仍應優先適用」，又道路交通管理處罰條例第2 條：「
      道路交通管理、處罰，依本條例規定；本條例未規定者，
      依其他法律規定」，行政罰法第1 條：「違反行政法上義
      務而受罰鍰、沒入或其他種類行政罰之處罰時，適用本法
      。但其他法律有特別規定者，從其規定」。因道路交通管
      理處罰條例係針對道路交通有違反義務之特別處罰規定，
      故道路交通管理處罰條例基於特別法之地位，應優於普通
      法行政罰法之適用。
    2.以道路交通管理處罰條例第35條第8 項規定：「前項汽車
      駕駛人，經裁判確定處以罰金低於本條例第92條第3 項所
      訂最低罰鍰基準規定者，應依本條例裁決繳納不足最低罰
      鍰之部分。」為例，其立法目的即考量適用行政罰法第26
      條後，在酒後駕車違規應受刑事處罰者，刑罰處罰額度低
      於行政罰之流弊，以及將產生受刑事處罰者低於同為酒後
      駕車違規卻未達受刑事處罰標準之不合理情形，而設此特
      別立法補繳差額之規定。
    3.是前開所述之道路交通管理處罰條例第35條第8 項之規定
      ，已明文揭示汽車駕駛人經裁判確定處以罰金低於同條例
      第92條第3 項所訂最低罰鍰基準規定者，應依同條例裁決
      繳納不足最低罰鍰之部分，為行政罰法第26條「一事不二
      罰」之特別規定，自應優先適用，並無抵觸之情形。本件
      異議人之行為同時觸犯刑事法律及道路交通管理處罰條例
      之行政秩序罰，普通法院裁判科處之罰金（包括減刑後之
      罰金），苟低於該條例所定最低罰鍰基準規定之部分，自
      得依該條例就該不足部分補繳差額，而科以罰鍰，方符合
      該條例法條之立法意旨。
    4.綜上，本件依「違反道路交通管理事件統一裁罰基準及處
      理細則」第2 條訂定之「違反道路交通管理事件統一裁罰
      基準表」之規定，駕駛人其吐氣所含酒精濃度超過每公升
      0.55毫克以上者，機器腳踏車之駕駛人逾越應到案期限60
      日以上，繳納罰鍰或逕行裁決處罰者，處最高罰鍰52,500
      元。從而，異議人上開違規行為因逾越應到案期限60日以
      上，本應裁處罰鍰52,500元。今異議人已經本院以96年度
      交簡字第3010號判處拘役50日，減為拘役25日確定，於96
      年10月24日繳清易科罰金25,000元執行完畢，揆諸上開說
      明，原處分機關仍得再行裁處與前開裁罰基準表所定之裁
      罰標準52,500元之差額27,500元之罰鍰（計算式：52,500
      －25,000＝27,500）。
四、綜上所述，原處分機關所為罰鍰其中25,000元部分之行政裁
    罰，即有未洽，應由本院撤銷原處分其中罰鍰25,000元部分
    ，並為異議人不罰之諭知，以資適法。至於原處分罰鍰27,5
    00元部分，仍應由異議人繳納，且對異議人為吊扣駕駛執照
    12個月，並施以道安講習之處分部分，於法並無違誤，從而
    ，此部分之異議並無理由，應予駁回。
五、據上論斷，應依道路交通管理處罰條例第87條，道路交通案
    件處理辦法第19條、第20條前段，裁定如主文。
中    華    民    國    98    年     2    月    24    日
                    交通法庭  法  官  王俊彥
如不服本裁定，應於送達後5 日內，向本院提出抗告狀。
以上正本證明與原本無異。
中    華    民    國    98    年    2     月    25    日
                              書記官  鄭永媚


司法院資訊處製作；財團法人民間司法改革基金會備份。
